最高法院刑事判決　　　　　　　　　　　　　　　　九十三年度台非字第一五七號
　　上　訴　人　最高法院檢察署檢察總長
　　被　　　告　甲○○
右上訴人因被告強盜等罪案件，對於台灣台南地方法院中華民國九十二年十月三十一
日第一審確定判決（九十二年度訴字第七九五號，起訴案號：台灣台南地方法院檢察
署九十二年度偵字第五七三四號），認為部分違法，提起非常上訴，本院判決如左：
    主  文
上訴駁回。
    理  由
非常上訴理由稱：「一按判決不適用法則或適用不當者，為違背法令，刑事訴訟法第
三百七十八條定有明文。又刑法上之牽連犯，係指行為者意念中祇欲犯某罪，而其實
施犯罪之方法，或其實施犯罪之結果，觸犯行為人目的行為以外之其他罪名而言。牽
連犯的數行為間，有無方法或結果行為與目的行為之牽連關係存在，並應參酌行為時
客觀的事實以為決定，亦即在客觀上認其方法或結果行為，與犯罪之目的行為，有不
可分離之直接密切關係，始克成立（參照貴院七十九年台上字第五四七號判例）。查
被告甲○○（原名黃宏勇）基於意圖為自己不法所有之概括犯意，先於九十二年五月
八日五時二十分許，在台南市區搭乘葉三泰所駕駛之車牌號碼七Ｑ｜九二三號計程車
先至友人住處拿取友人所有，客觀上足供兇器使用之柴刀一支（未扣案）後，續搭乘
前開計程車至台南縣七股鄉○○村○○道路前，隨即持持有之柴刀抵住葉三泰之頸部
，喝令葉三泰交出身上之財物，以此強暴之方式，至使葉三泰不能抗拒，而強取葉三
泰身上之皮包（內含身分證、汽車駕照、機車駕照、花旗銀行信用卡、行車執照、健
保卡各一張、行動電話一支）及放置於計程車上之現金新台幣（以下同）五百元，得
手後，即駕駛前開計程車逃逸。甲○○又基於行使偽造私文書及意圖為自己不法所有
之詐欺犯意，於同日上午七時許，駕駛上開計程車至台南縣新化鎮長榮汽車賓館，持
前開葉三泰所有之身分證及花旗銀行發行之信用卡住宿消費，甲○○並於記載消費金
額為三千九百二十元之一式二聯簽帳單（第一聯持卡人存根聯、第二聯商店存根聯）
之第一聯持卡人存根聯上，偽造「葉三泰」之署名一枚（因該簽帳單之第二聯為複寫
紙，而同時在該簽帳單第二聯上偽簽複寫「葉三泰」之署名一枚），使長榮汽車賓館
之員工陷於錯誤，誤認係「葉三泰」本人持卡消費，而提供住宿服務，足以生損害於
葉三泰、長榮汽車賓館及花旗銀行。甲○○復基於為自己不法所有之詐欺犯意，於同
日九時四十一分許，至台南縣永康市○○路四０二號永豐銀樓，持葉三泰之身分證及
信用卡欲向店主洪瑞禧購買金飾，客觀上使洪瑞禧誤認係「葉三泰」本人持卡消費，
惟因信用卡之信用額度不足，未達成交易而未取得金飾……等情，為原判決所認定之
事實，被告盜取被害人葉三泰花旗銀行信用卡之目的，當然在刷卡消費，衡情被告不
可能甘冒生命、自由之風險，干犯強盜重罪，而棄置信用卡於不顧，易言之，客觀上
被告之強盜行為與其所犯偽造文書及詐欺得利罪之間，均有方法結果之牽連關係，彰
彰甚明，奈原判決竟謂：「被告所犯上開五罪間（被告另犯搶奪、及竊盜二罪，不在
本案上訴之範圍），犯意各別，罪名不同，應分論併罰」云云。不僅有事實、理由矛
盾之違法，亦有適用法則不當之違法。二案經判決確定，且對被告不利，應依刑事訴
訟法第四百四十一條、第四百四十三條提起非常上訴，以資救濟」等語。
本院按非常上訴應以原確定判決所確認之事實為判決基礎，刑事訴訟法第四百四十五
條第二項準用同法第三百九十四條第一項前段規定。又刑法上之牽連犯，係指行為者
意念中祇欲犯某罪，而其實施犯罪之方法，或其實施犯罪之結果，觸犯行為人目的行
為以外之其他罪名而言。牽連犯的數行為間，有無方法或結果行為與目的行為之牽連
關係存在，並應參酌行為時客觀的事實以為決定，亦即在客觀上認其方法或結果行為
，與犯罪之目的行為，有不可分離之直接密切關係，始克成立。經查本件原確定判決
以被告甲○○基於意圖為自己不法所有之概括犯意，先於民國九十二年五月八日五時
二十分許，在台南市區搭乘葉三泰所駕駛之車牌號碼七Ｑ｜九二三號計程車先至友人
住處拿取友人所有，客觀上足供兇器使用之柴刀一支（未扣案）後，續搭乘前開計程
車至台南縣七股鄉○○村○○道路前，隨即以持有之柴刀抵住葉三泰之頸部，喝令葉
三泰交出身上之財物，以此強暴之方式，至使葉三泰不能抗拒，而強取葉三泰身上之
皮包（內含身分證、汽車駕照、機車駕照、花旗銀行信用卡、行車執照、健保卡各一
張、行動電話一支）及放置於計程車上之現金新台幣（下同）五百元，得手後，即駕
駛前開計程車逃逸。又基於行使偽造私文書及意圖為自己不法所有之詐欺犯意，於同
日上午七時許，駕駛上開計程車至台南縣新化鎮長榮汽車賓館，並持前開葉三泰所有
之身分證及花旗銀行發行之信用卡住宿消費，並於記載消費金額為三千九百二十元之
一式二聯簽帳單（第一聯持卡人存根聯、第二聯商店存根聯）之第一聯持卡人存根聯
上，偽造「葉三泰」之署押一枚（因該簽帳單之第二聯為複寫紙，而同時在該簽帳單
第二聯上偽簽複寫「葉三泰」之署押一枚），使長榮汽車賓館之員工陷於錯誤，誤認
係「葉三泰」本人持卡消費，而提供住宿服務，足以生損害於葉三泰、長榮汽車賓館
及花旗銀行。復基於為自己不法所有之詐欺犯意，於同日九時四十一分許，至台南縣
永康市○○路四０二號永豐銀樓，持葉三泰之身分證及信用卡欲向店主洪瑞禧購買金
飾，客觀上使洪瑞禧誤認係「葉三泰」本人持卡消費，惟因信用卡之信用額度不足，
未達成交易而未取得金飾。復於同年月十六日零時五十分許，承前強盜之概括犯意，
在台南縣永康市○○路○段八二０號統一超商內，持其家人所有且為客觀上足供兇器
使用之菜刀一支，抵住店員廖柏菁之頸部，以此強暴之方式，至使廖柏菁不能抗拒，
並喝令廖柏菁打開收銀機，因廖柏菁開啟收銀機之速度過慢，甲○○乃持該把菜刀作
勢欲砍廖柏菁，廖柏菁隨即抓住甲○○之手，二人並發生扭打，甲○○嗣為廖柏菁制
伏而未得逞等情。查原確定判決係認被告所犯刑法第三百三十條第一項之加重強盜既
遂罪，同法第三百三十條第二項、第一項之加重強盜未遂罪（以上二罪有連續犯之關
係，應從一重之加重強盜既遂罪處斷）、同法第二百十六條、第二百十條之行使偽造
私文書罪、第三百三十九條第二項之詐欺得利罪（二罪有方法結果之牽連關係，應從
一重之行使偽造私文書罪）、及同法第三百三十九條第三項、第一項之詐欺取財未遂
罪，三罪間犯意各別，應分論併罰。是被告主觀上之目的在於強盜財物，而非僅強取
信用卡。揆之上揭規定，非常上訴審自應依前開原確定判決所確認之事實為判決之基
礎，判斷其適用法律有無錯誤。況按一般強盜，未必僅以取得他人之信用卡，並持以
詐財為目的或當然之結果；一般冒用他人信用卡持以詐財，亦非必以強盜為必要之手
段或方法。強盜與行使偽造私文書（冒用信用卡之姓名簽署簽帳單）持以詐財，兩者
之間，揆之上開七十九年台上字第五四七號判例意旨，復難遽認即有客觀上犯罪方法
與結果不可分離之直接密切關係存在。非常上訴意旨，引用上開判例執以指摘原判決
此部分有事實與理由矛盾及適用法則不當之違法云云，非有理由，應予駁回。
據上論結，應依刑事訴訟法第四百四十六條，判決如主文。
中　　　華　　　民　　　國　　九十三　　年　　　七　　　月　　　一　　　日
                              最高法院刑事第十庭
                                  審判長法官  呂　潮　澤
                                        法官  白　文　漳
                                        法官  吳　昆　仁
                                        法官  孫　增　同
                                        法官  吳　昭　瑩
      右正本證明與原本無異
                                              書  記  官
中　　　華　　　民　　　國　　九十三　　年　　　七　　　月　　　五　　　日
                                                                        Ｑ
